臺灣高等法院刑事判決
110年度上訴字第2777號
上  訴  人  臺灣臺北地方檢察署檢察官
上  訴  人  
即  被  告  陳淑娟




上列上訴人等因被告傷害等案件，不服臺灣臺北地方法院109年
度訴字第721號，中華民國110年6月8日第一審判決（起訴案號：
臺灣臺北地方檢察署109年度偵字第6920號），提起上訴，本院
判決如下：
    主  文
上訴駁回。
    事  實
一、陳淑娟於民國108年12月13日17時7分許，在臺北市○○區○○○
    路0號萊爾富便利商店內，因宅配貨品與店員楊晨惟發生爭
    執而心生不滿，竟基於公然侮辱之犯意，在上開不特定多數
    人得共聞共見之地點，公然以「你怎麼那麼笨啊」、「你神
    經喔」、「三八婆啊，三八婆真的三八婆」等語，公然辱罵
    楊晨惟，足以貶損楊晨惟之人格及名譽。嗣陳淑娟為取回楊
    晨惟手中之寄送貨運單據（顧客收執聯），已預見其抓握楊
    晨惟手部可能致楊晨惟手部受傷，竟仍不違背其本意，基於
    傷害之不確定故意，徒手抓住楊晨惟手部，並發生拉扯，致
    楊晨惟受有右手手腕扭傷、左手前臂、手背擦傷傷口1公分
    之傷害。嗣經楊晨惟報警處理，而查悉上情。
二、案經楊晨惟訴由臺北市政府警察局中山分局報告臺灣臺北地
    方檢察署檢察官偵查起訴。　　
    理  由
壹、程序方面
一、不待被告陳淑娟陳述逕行判決部分：
　　被告經合法傳喚，無正當之理由不到庭者，得不待其陳述，
    逕予判決，刑事訴訟法第371條定有明文。本件被告於本院
    審理期日經合法傳喚，無正當理由不到庭，爰不待其陳述逕
    行判決。
二、證據能力
  ㈠按被告以外之人於審判外之陳述，雖不符刑事訴訟法第159條
    之1、159條之2、159條之3、159條之4等規定，而經當事人
    於審判程序同意作為證據，法院審酌該言詞陳述或書面陳述
    作成時之情況，認為適當者，亦得為證據。當事人、代理人
    或辯護人於法院調查證據時，知有第159條第1項不得為證據
    之情形，而未於言詞辯論終結前聲明異議者，視為有前項之
    同意，刑事訴訟法第159條之5定有明文。本案當事人就下述
    供述證據方法之證據能力，於言詞辯論終結前均未異議，而
    經本院審酌各該證據方法之作成時，並無其他不法之情狀，
    均適宜為本案之證據，依刑事訴訟法第159條之5之規定，有
    證據能力。
  ㈡至於其餘資以認定本案犯罪事實之非供述證據，亦查無違反
    法定程序取得之情形，依刑事訴訟法第158條之4反面規定，
    應具證據能力。
貳、有罪部分
一、被告於本院審判時經合法傳喚並未到庭，其於準備程序時固
    坦承有公然侮辱之犯行，惟矢口否認有何傷害之犯行，辯稱
    ：伊沒有碰到告訴人楊晨惟，監視器影片的17、18秒可以看
    出伊沒有傷害告訴人云云。惟查：
　㈠關於公然侮辱部分
　　上揭公然侮辱之事實，業據被告於本院準備程序時坦承不諱
    ，且據證人即告訴人於原審審理時證述明確（見原審109年
    度訴字第721號卷二第95頁），並有109年6月16日勘驗筆錄1
    份附卷可佐(見原審109年度審訴字第595卷第53頁)，足認被
    告之任意性自白與事實相符，堪予採信。
　㈡關於傷害部分
　⒈告訴人於原審審理時證稱：108年12月13日17時7分左右，伊
    在萊爾富便利商店後場做帳，聽到被告與第一線的店員在收
    銀檯發生爭執，伊從後場監視器可以看到收銀檯狀況，因為
    店長不在，請伊代理店長，伊去了解狀況，被告表示想要照
    被告的方法做宅配服務流程，但超商有固定的SOP流程，被
    告要求打電話到宅配中心指定時間送貨物，但超商宅配時間
    有固定，無法指定，被告很惱怒，另一位同仁也有做安撫的
    動作，假裝打電話，但可能方式不妥，引起被告的不滿。被
    告一開始摔店裡的電話，再搶奪伊手上的寄貨單，因為被告
    覺得寄貨單有問題，伊等拿來幫被告確認哪方面有問題再去
    處理，被告衝過來搶貨運單，伊就給被告了，但被告碰到、
    刮到伊手，伊才會阻擋，才不會白白被打等語（見原審109
    年度訴字第721號卷二第93至99頁）。
　⒉經原審勘驗現場監視畫面，結果顯示：於108年12月13日17:0
    7:09告訴人手上拿著1紙單據。17:07:17至17：07：22被告
    右手伸向告訴人右手部位，被告雙手抓告訴人右手，被告與
    告訴人雙手抓握，隨後被告取走告訴人右手上之單據等情，
    此有原審勘驗筆錄暨附件擷圖在卷可憑(原審109年度訴字第
    721號卷二第44至45、49至57頁）。是被告辯稱並未碰到告
    訴人云云，並非可採。
　⒊又告訴人於108年12月13日前往馬偕紀念醫院急診，經診斷受
    有右手手腕扭傷、左手前臂、手背擦傷傷口1公分之傷害，
    有馬偕紀念醫院驗傷診斷證明書1份在卷可憑（見109年度偵
    字第6920號偵查卷第27頁）。經核與告訴人前揭所證當日遭
    被告傷害之方式、受傷之部位相符，且與前揭勘驗筆錄發生
    衝突之過程相符。則告訴人於前開時、地遭被告以徒手抓住
    告訴人手部，並發生拉扯，而受有右手手腕扭傷、左手前臂
    、手背擦傷傷口1公分之傷害，至屬灼然。被告辯稱並無傷
    害告訴人之行為，顯非可採。
　⒋又按刑法上之故意，分直接故意（確定故意）與間接故意（
    不確定故意），行為人對於構成犯罪之事實，明知並有意使
    其發生者，為直接故意；行為人對於構成犯罪之事實，預見
    其發生而其發生並不違背其本意者，則為間接故意，此觀刑
    法第13條規定即明。查本件被告為正常智識之成年人，自然
    已預見其以徒手抓住告訴人手部，並發生拉扯之行為將有致
    人成傷之可能，仍為此等行為，此傷害結果之發生，顯不違
    背被告之本意，其主觀上確有傷害之犯意。
　㈢綜上所述，本案事證明確，被告之犯行均堪認定，均應予依
    法論科。　　
二、論罪科刑
　㈠核被告所為，係犯刑法第309條第1項之公然侮辱罪及同法第2
    77條第1項之傷害罪。
　㈡被告上開犯行間，犯意各別，行為互殊，應分論併罰。
三、駁回上訴之理由
  ㈠原審經審理結果，以被告犯罪事證明確，並審酌被告僅因對
    告訴人處理宅配服務之方式不滿，卻不思以理性、和平之方
    式解決衝突，反公然以前揭語言侮辱告訴人，致告訴人之人
    格尊嚴、社會評價遭貶損，並徒手拉扯告訴人之手部，致告
    訴人手部受有前揭傷害，行為自非可取；且被告始終否認犯
    行，又未與告訴人達成和解，態度難謂良好；兼衡被告自陳
    學歷為國立藝專肄業，從事餐飲之職業，經濟狀況普通，離
    婚，子女均已成年，無人需其扶養等家庭經濟生活狀況，及
    其犯罪之動機、目的、手段、所生危害等一切情狀，分別量
    處拘役10日及20日，並均諭知以新臺幣1,000元折算1日之易
    科罰金折算標準，及定應執行拘役25日，暨諭知以新臺幣1,
    000元折算1日之易科罰金折算標準，以示懲儆。核其認事用
    法均無違誤，量刑亦稱允當。
　㈡被告上訴意旨雖否認有傷害之犯行，然此部分業經本院說明
    如前，是被告之上訴並無理由，應予駁回。
　㈢檢察官上訴意旨略以：被告於案發後矢口否認犯行，且被告
    僅因寄貨問題未能與告訴人妥適協調而惱怒即逕為公然侮辱
    及傷害犯行，案發迄今被告亦未有向告訴人道歉賠償之意，
    執意認係告訴人招惹被告，顯見被告犯後態度不佳，原審未
    予審酌上情，量處之刑實有過輕之嫌云云。經查：
　⒈量刑係法院就繫屬個案犯罪之整體評價，為事實審法院得依
    職權自由裁量之事項。量刑判斷當否之準據，應就判決之整
    體觀察為綜合考量，不可摭拾其中片段，遽予評斷。即就個
    案量刑審酌之情狀為整體綜合之觀察，苟係以行為人之責任
    為基礎，並已斟酌刑法第57條各款所列情狀，基於刑罰目的
    性之考量、刑事政策之取向，以及行為人刑罰感應力之衡量
    等因素為之觀察，倘其刑之量定並未逾越公平正義之精神，
    客觀上亦不生量刑畸重之裁量權濫用，自不得任意指摘為違
    法（最高法院106年度台上字第1930號判決意旨參照）。
　⒉本件原審關於科刑業已就刑法第57條規定與科刑相關事項在
    適法範圍內加以裁量，其本於事實審之裁量職權所為之量刑
    ，並無過重不當，或有何違反比例原則、平等原則、罪刑相
    當原則之情形，自不得認其量刑有何不當。是檢察官上訴指
    摘原判決量刑過輕等情，為無理由，應予駁回。
參、無罪部分
一、公訴意旨略以：被告於108年12月13日17時7分許，在臺北市
    ○○區○○○路0號萊爾富便利商店內，因宅配貨品與告訴人發生
    爭執而心生不滿，基於恐嚇之犯意，向告訴人恫稱：「妳會
    死得很慘啦」乙語，使告訴人心生畏懼，致生危害於安全。
    因認被告涉犯刑法第305條之恐嚇危害安全罪嫌等語。
二、按犯罪事實應依證據認定之，無證據不得認定犯罪事實；不
    能證明被告犯罪者，應諭知無罪之判決，刑事訴訟法第154
    條第2項、第301條第1項前段分別定有明文。　　
三、公訴意旨認被告涉犯刑法第305條之恐嚇危害安全罪嫌，無
    非係以被告之供述、告訴人之指訴、案發現場錄影光碟及譯
    文等資料為其主要論據。
四、於本院審判時經合法傳喚並未到庭，其於原審審理時固坦承
    曾向告訴人表示「妳會死得很慘啦」等語，然堅詞否認有何
    恐嚇危害安全之犯行，辯稱：伊是因為當時告訴人一直跟伊
    囉唆，說要報警，所以伊說這些話等語。經查：
　㈠按刑法第305條之恐嚇罪，所稱以加害生命、身體、自由、名
    譽、財產之事恐嚇他人者，係指以使人生畏怖心為目的，而
    通知將加惡害之旨於被害人而言（最高法院52年度台上字第
    751號判例意旨參照），且刑法第305條所謂致生危害於安全
    ，係指受惡害之通知者，因其恐嚇而生安全上之危險與實害
    而言（最高法院26年度渝非字第15號判例意旨參照）。從而
    ，刑法第305條之恐嚇罪之成立，行為人須對於被害人為惡
    害之通知，即向被害人為明確、具體加害上述各種法益之意
    思表示行為，致被害人之心理狀態陷於危險不安，始得以該
    罪名相繩；若行為人所表示者並非以加害生命、身體、自由
    及名譽等事為內容，或被恐嚇者並未因此心生恐懼，則尚與
    該罪之構成要件有間，即不得以該罪相繩。再刑法第305條
    恐嚇罪之構成要件，除行為人主觀上有恐嚇他人之故意外，
    該通知之內容是否合於刑法上恐嚇之內涵，需綜觀被告言語
    通知之全部內容而為判斷，萬不能僅節錄隻字片語斷章取義
    認定被告之恐嚇犯行。是刑法第305條恐嚇罪之成立，固不
    以行為人真有加害之意為必要，而被害人是否心生畏懼，亦
    應本於社會客觀經驗法則以為判斷基準。另言語是否屬於「
    加惡害」之事，須該言語在一般人客觀上均認為係足以使人
    心生畏怖，始足當之。職故，被告之言語，是否屬於惡害通
    知，尚須審酌其為該語言之前因、背景，主客觀全盤情形為
    斷，不得僅由告訴人採取片斷，及僅憑告訴人主觀認定是否
    心生畏怖，即據以認定其是否構成恐嚇罪。
　㈡被告確有於公訴意旨所載之上開時間、地點，對告訴人說「
    妳會死得很慘啦」，業據被告於原審供承不諱，且有監視器
    光碟及對話譯文1份附卷可稽（見前揭偵查卷第39至41頁）
    ，是此部分事實，應堪認定。
　㈢惟經員警依案發現場錄影光碟製作之對話譯文內容，顯示：
　　「（前略）…
　　（被告見寄貨單收據在告訴人手上，並上前爭搶）
　　被　告：這單據是我的啦，三八婆啊，三八婆真的三八婆。
　　告訴人：PT（指工讀生），打電話報警。
　　被　告：你（指工讀生）給打這支電話電話003...。
　　告訴人：你先打電話報警，你先打電話報警。
　　被　告：妳會死得很慘啦，三八婆，你（指工讀生）掛掉
　　　　　　電話，先處理我的事」等情
　　此有監視器光碟對話譯文在卷可稽（見偵卷第41頁）。
　㈣依前揭譯文內容可知，被告與告訴人就便利商店內工讀生應
    先打電話報警或為被告打電話發生爭執，被告因不滿告訴人
    指示工讀生打電話報警而口出「妳會死得很慘啦」之話語，
    惟其餘言詞中並無任何欲以不法方式加害告訴人生命、身體
    、自由、名譽或財產之字眼，且觀諸被告與告訴人上開對話
    之譯文，雙方有來有往，並未顯弱勢，則被告措辭雖較為強
    烈，惟其是否有恐嚇之意，實屬有疑。
　㈤綜上所述，公訴意旨認定被告涉有恐嚇危害安全罪所憑之證
    據，尚未達通常一般人均不致有所懷疑，而得以確信其為真
    實之程度，自難以公訴意旨所指罪嫌相繩。揆諸前揭法條及
    說明，既不能證明被告犯罪，自應為無罪之諭知。
五、原審同前認定，以不能證明被告犯罪，而諭知被告無罪，經
    核其認事用法、證據之取捨，均已詳為敘明，並無不合。檢
    察官上訴意旨仍執陳詞認被告涉犯恐嚇危害安全罪嫌云云，
    為無理由，其上訴應予駁回。　　　　　
據上論斷，應依刑事訴訟法第368條、第371條，判決如主文。
本案經檢察官林希鴻提起公訴，檢察官劉文婷提起上訴，檢察官
曾文鐘到庭執行職務。
中　　華　　民　　國　　110 　年　　12　　月　　29　　日
                  刑事第十一庭  審判長法　官  張江澤
                                      法　官  梁志偉
                                      法　官  章曉文
以上正本證明與原本無異。
傷害部分如不服本判決應於收受送達後20日內向本院提出上訴書
狀，其未敘述上訴之理由者並得於提起上訴後20日內向本院補提
理由書（均須按他造當事人之人數附繕本）「切勿逕送上級法院
」。
其餘部分不得上訴。
                                      書記官  賴又瑄
中　　華　　民　　國　　110 　年　　12　　月　　29　　日
附錄本案論罪科刑法條
中華民國刑法第309條
公然侮辱人者，處拘役或9千元以下罰金。
以強暴犯前項之罪者，處1年以下有期徒刑、拘役或1萬5千元以
下罰金。

中華民國刑法第277條
傷害人之身體或健康者，處5年以下有期徒刑、拘役或50萬元以
下罰金。
犯前項之罪，因而致人於死者，處無期徒刑或7年以上有期徒刑
；致重傷者，處3年以上10年以下有期徒刑。